臺灣高等法院刑事裁定
                                       109年度抗字第55號
抗  告  人  臺灣桃園地方檢察署檢察官
受  刑  人  劉易書




上列抗告人因聲請定其應執行刑案件，不服臺灣桃園地方法院10
8 年度聲字第3533號，中華民國108 年10月31日裁定（聲請案號
：臺灣桃園地方檢察署108 年度執聲字第2500號），提起抗告，
本院裁定如下：
    主  文
原裁定撤銷。
劉易書犯如附表編號1 至3 、5 至7 所示各罪所處之刑，應執行
有期徒刑壹年陸月。
其餘聲請（即如附表編號4 ）駁回。 
    理  由
一、原裁定意旨略以：
  ㈠受刑人劉易書所犯如附表編號1 至3 、5 至7 所示之罪，業
    經原審法院判處如附表所示之刑，均已確定在案，有各該判
    決及本院被告前案紀錄表附卷可稽。又其所犯附表編號1 至
    2 、6 至7 所示之罪屬得易科罰金之罪，而就附表編號3 、
    5 所示不得易科罰金之罪與前揭得易科罰金之罪復經受刑人
    請求定執行刑，業據檢察官具狀聲請定應執行刑，此有聲請
    狀影本附卷可考，是依刑法第50條規定，檢察官分別聲請定
    其應執行之刑，原審審核檢察官所附相關事證，認其聲請皆
    為正當，爰依法條規定分別定如原裁定主文所示之應執行之
    刑。另受刑人所犯如附表編號1 至2 、6 至7 所示之罪雖得
    易科罰金，但因與不得易科罰金之附表編號3 、5 所示之罪
    合併處罰之結果，就所定其應執行之刑，自不得再諭知如易
    科罰金之折算標準，併此敘明。是依刑法第50條第2 項之規
    定，檢察官就附表所示各罪聲請定其應執行之刑，核屬正當
    ，應予准許。又附表編號1 至3 、5 至7 所示犯罪事實最後
    判決之法院為原審法院，則原審自有管轄權。是依刑法第50
    條第2 項之規定，檢察官就附表所示各罪聲請定其應執行之
    刑，核屬正當，應予准許。
  ㈡又查受刑人所犯如附表編號1 所示之罪，其判決確定日期為
    民國107 年6 月23日，而如附表編號4 所示之罪，其犯罪日
    期詳如附表編號4 之犯罪日期欄所載，係在107 年6 月23日
    之後，顯與刑法第50條之規定不符，檢察官未查，逕聲請就
    附表編號4 所示之罪一併定應執行之刑，即有違誤，是此部
    分聲請應予駁回等語。
二、抗告意旨略以：原裁定理由業已敘明附表編號4 所示之案件
    ，因與刑法第50條之規定不符，故駁回該部分之定刑聲請，
    惟原裁定主文，卻諭知附表編號4 所示之案件與本案其他案
    件一併定刑，裁定主文與理由已有所矛盾。再者，附表編號
    3 及附表編號4 所示之案件，前已經原審法院以107 年度審
    訴字第1525號判決併定應執行刑有期徒刑1 年確定，則原審
    既認為附表編號4 所示之案件與本案其他案件不符定刑條件
    ，亦不得將附表編號3 所示之案件與本案其他案件一併諭知
    定刑，是原裁定容有違法不當之處，爰請將原裁定撤銷，另
    為適法之裁定等語。
三、按裁判確定前犯數罪者，併合處罰之。但有下列情形之一者
    ，不在此限：一、得易科罰金之罪與不得易科罰金之罪；二
    、得易科罰金之罪與不得易服社會勞動之罪；三、得易服社
    會勞動之罪與不得易科罰金之罪；四、得易服社會勞動之罪
    與不得易服社會勞動之罪；前項但書情形，受刑人請求檢察
    官聲請定應執行刑者，依第51條規定定之；數罪併罰，有二
    裁判以上者，依刑法第51條之規定，定其應執行之刑；又宣
    告多數有期徒刑者，於各刑中之最長期以上，各刑合併之刑
    期以下，定其刑期，但不得逾30年；刑法第50條、第53條及
    第51條第5 款分別定有明文。依上開規定，得依數罪併罰規
    定定應執行刑者，自以裁判確定前所犯之數罪為限，裁判確
    定後另犯他罪，不在數罪併罰規定之列。被告所犯數罪有二
    裁判以上時，其所犯各罪是否合於數罪併罰規定，應以各裁
    判中最初判決確定者為基準，凡在該裁判確定前所犯之各罪
    ，均應依刑法第50條、第51條各款規定，定其應執行之刑。
    其餘在該裁判確定之後所犯之罪，則不得與在上開最初判決
    確定之前所犯者合併定執行刑，而應與上開應執行之刑分別
    執行（最高法院18年上字第1360號、32年非字第63號判例參
    照）。又數罪併罰定應執行刑之裁判確定後，如尚有其他之
    罪亦先後判刑確定，因情勢變更發覺其中之一罪或數罪，應
    與其他判刑確定之他罪合併定執行刑，始符合數罪併罰規定
    ，而原先經定應執行刑之各罪之間，反而不符數罪併罰規定
    時，前定之執行刑因基礎事實已經變動，則於另定執行刑後
    ，前定之執行刑即當然失效。此種情形，與最高法院68年台
    非字第50號判例，所指「對於已判決確定之各罪，已經裁定
    其應執行之刑者，如又重複裁定其應執行之刑」之情形，係
    指受刑人所犯之數罪已經定其應執行之刑確定，嗣又對該相
    同之數罪，重複裁定定其應執行刑者（即完全相同之數罪，
    先後定二次執行刑）不同，自無違反一事不再理原則可言（
    最高法院103 年度台抗字第678 號裁定意旨參照）。是定執
    行刑之裁定，有無重複裁定而違反一事不再理原則，應視原
    裁判定刑之基礎有無變動而定，非謂其中一罪或數罪已經定
    執行刑，即不得再與他罪定執行刑。
四、撤銷改判之理由：
  ㈠本件受刑人犯如附表所示之7 罪，前經原審法院分別判處如
    附表所示之刑，均經確定在案，原審於各宣告刑中之最長期
    （有期徒刑7 月）以上，各刑合併之刑期（有期徒刑6 月、
    6 月、7 月、7 月、4 月、3 月、6 月，合計為有期徒刑3 
    年3 月）以下，定其應執行有期徒刑1 年8 月，固非無見。
    惟查：原裁定主文欄先記載「劉易書犯如附表所示之罪，所
    處如附表所示之刑，應執行有期徒刑壹年捌月。其餘聲請駁
    回」，然其理由欄卻先記載「受刑人所犯如附表編號1 至3 
    、5 至7 所示之罪，業經本院判處如附表所示之刑，均已確
    定在案……是依刑法第50條規定，檢察官聲請定其應執行之刑
    ，本院審核聲請人所附相關事證，認其聲請皆為正當，爰依
    前揭法條規定分別定如主文所示之應執行之刑。」復記載「
    聲請人（按即抗告人）未查，逕聲請就附表編號4 所示之罪
    一併定應執行之刑，即有違誤，是此部分聲請應予駁回。
    」等語，其主文與理由之記載前後矛盾，顯有未洽。檢察官
    執此提起抗告，指摘原裁定此部分不當，為有理由，自應由
    本院予以撤銷，又原審既已就如附表所示之各罪之執行刑為
    實體審酌，本院自為裁定並未損及受刑人之審級利益，且為
    免發回原裁定法院重新裁定徒增司法資源之耗費，爰依刑事
    訴訟法第413 條後段規定自為裁定。
  ㈡受刑人所犯如附表所示之7 罪，前經原審法院分別判處如附
    表所示之刑，均經確定在案（聲請書誤載部分更正如附表所
    示），且如附表編號1 至3 、5 至7 所示各罪均為如附表編
    號1 所示之裁判確定前所犯，此有本院被告前案紀錄表及上
    開刑事判決在卷可稽。其中受刑人所犯如附表編號1 、2 、
    6 、7 所示4 罪所處之刑得易科罰金，如附表編號5 所示之
    罪所處之刑得易服社會勞動，如附表編號3 所示之罪則不得
    易科罰金或易服社會勞動，原不得合併定應執行刑。然受刑
    人業已請求檢察官就如附表編號1 至3 、5 至7 所示之各罪
    合併聲請定應執行刑，此有臺灣桃園地方檢察署調查受刑人
    是否聲請定其應執行刑調查表1 紙附卷可參（見原審卷第61
    頁），合於修正後刑法第50條第2 項之規定，是檢察官就如
    附表編號1 至3 、5 至7 所示之6 罪所處之刑，聲請合併定
    應執行刑，其聲請自無不合，應予准許，此與最高法院68年
    台非字第50號判例意旨所指之情形，迥不相侔，揆諸前揭說
    明，檢察官此部分之聲請並無違反一事不再理原則之情形，
    檢察官認僅將如附表編號3 所示之罪單獨與如附表編號1 、
    2 、5 至7 所示之罪併合處罰而定其應執行刑，違反一事不
    再理原則云云，容有誤會，併予敘明。
  ㈢爰審酌受刑人所犯如附表編號1 至3 、5 至7 所示之各罪，
    分別為施用第二級毒品、轉讓禁藥及持有第一級毒品罪，均
    屬毒品相關犯罪，其犯罪類型、行為態樣、手段、動機及所
    侵害法益均相似，且如附表編號1 至3 、7 所示之4 罪均係
    施用第二級毒品，而如附表編號1 、2 所示之2 罪、如附表
    編號3 、5 至7 所示之4 罪，均分別係於1 月內所犯，當有
    濫用毒品傾向，參諸施用毒品者均有相當程度之成癮性及心
    理依賴，應側重以適當之醫學治療及心理矯治處遇，是受刑
    人此部分犯行主要係戕害自身健康，並未侵害他人法益，反
    社會性程度相對較低，責任非難重複程度甚高，兼衡受刑人
    犯如附表編號1、2 所示之罪，曾經原審法院判決並定執行
    刑為有期徒刑9 月等情，而為整體非難評價後，就如附表1 
    至3 、5 至7 所示之各罪所處之刑定其應執行刑如主文第2 
    項所示。
  ㈣至於受刑人所犯如附表編號4 所示之罪，係於如附表編號1 
    、2 所示之裁判確定後為之，亦有本院被告前案紀錄表及上
    開刑事判決在卷可稽，核與刑法第50條第1 項前段規定不合
    ，自不得與如附表編號1 、2 所示之2 罪併合處罰而定應執
    行之刑，檢察官此部分聲請，於法不合，應予駁回。
據上論斷，應依刑事訴訟法第413 條，刑法第50條第2 項、第51
條第5 款，裁定如主文。
中　　華　　民　　國　　109 　年　　1 　　月　　31　　日
                  刑事第十一庭  審判長法  官  楊力進
                                      法  官  沈君玲
                                      法  官  雷淑雯 
以上正本證明與原本無異。
如不服本裁定，應於收受送達後五日內向本院提出抗告狀。
                                      書記官  林立柏
中　　華　　民　　國　　109 　年　　2 　　月　　4 　　日

附表
編            號             1            2 3 罪            名  施用第二級毒品 施用第二級毒品 施用第二級毒品 宣     告     刑  有期徒刑6 月，如易科罰金，以新臺幣1 仟元折算1 日。 有期徒刑6 月，如易科罰金，以新臺幣1 仟元折算1 日。 有期徒刑7 月 犯   罪  日   期  106 年2 月6 日 106 年3 月6 日 107 年4 月29日 偵查（自訴）機關 年  度    案  號  臺灣桃園地方檢察署106 年度毒偵字第1708、2301號  臺灣桃園地方檢察署107 年度偵字第12191 、27786 號、107 年度毒偵字第2939、5451號 最  後 事實審 法    院 臺灣桃園地方法院 臺灣桃園地方法院 臺灣桃園地方法院  案    號 107 年度審簡字第252 號 107 年度審簡字第252 號 107 年度審訴字第1525號、107 年度審易字第2358 、3163號、108 年度審易字第440 號       判決日期 107 年5 月28日 107 年5 月28日 108 年3 月22日 確  定 判  決 法    院 臺灣桃園地方法院 臺灣桃園地方法院 臺灣桃園地方法院  案    號 107 年度審簡字第252 號 107 年度審簡字第252 號 107 年度審訴字第1525號、107 年度審易字第2358 、3163號、108 年度審易字第440 號  判決日期 107 年6 月23日 107 年6 月23日 108 年4 月22日 備            註  臺灣桃園地方檢察署107 年度執字第10433 號 臺灣桃園地方檢察署107 年度執字第10433 號 臺灣桃園地方檢察署108 年度執字第6807號   編號1 至2 經臺灣桃園地方法院判決定應執行有期徒刑9 月  編號3 至4 經臺灣桃園地方法院判決定應執行有期徒刑1 年 

編            號  4 5 6 罪            名  施用第二級毒品 明知為禁藥而轉讓 持有第一級毒品 宣     告     刑  有期徒刑7 月 有期徒刑4 月 有期徒刑3 月，如易科罰金，以新臺幣1 仟元折算1 日。 犯   罪  日   期  107 年8 月15日 107 年4 月29日 107 年4 月15日 偵查（自訴）機關 年  度    案  號  臺灣桃園地方檢察署107 年度偵字第12191 、27786 號、107 年度毒偵字第2939、5451號   事實審 法    院 臺灣桃園地方法院 臺灣桃園地方法院 臺灣桃園地方法院  案    號 107 年度審訴字第1525號、107 年度審易字第2358、3163號、108 年度審易字第440 號 107 年度審訴字第1525號、107 年度審易字第2358、3163號、108 年度審易字第440 號 107 年度審訴字第1525號、107 年度審易字第2358、3163號、108 年度審易字第440 號  判決日期 108 年3 月22日 108 年3 月22日 108 年3 月22日 確  定 判  決 法    院 臺灣桃園地方法院 臺灣桃園地方法院 臺灣桃園地方法院  案    號 107 年度審訴字第1525號、107 年度審易字第2358、3163號、108 年度審易字第440 號 107 年度審訴字第1525號、107 年度審易字第2358、3163號、108 年度審易字第440 號 107 年度審訴字第1525號、107 年度審易字第2358、3163號、108 年度審易字第440 號  判決日期 108 年4 月22日 108 年4 月22日 108 年4 月22日 備            註  臺灣桃園地方檢察署108 年度執字第6807號 臺灣桃園地方檢察署108 年度執字第6808號 臺灣桃園地方檢察署108 年度執字第6809號   編號3 至4 經臺灣桃園地方法院判決定應執行有期徒刑1 年   

編            號             7 （本欄空白） （本欄空白） 罪            名  施用第二級毒品      （本欄空白）      （本欄空白） 宣     告     刑  有期徒刑6 月，如易科罰金，以新臺幣1 仟元折算1 日。      （本欄空白）      （本欄空白） 犯   罪  日   期  107 年4 月15日      （本欄空白）      （本欄空白） 偵查（自訴）機關 年  度    案  號  臺灣桃園地方檢察署107 年度毒偵字第2561號      （本欄空白）      （本欄空白） 最  後 事實審 法    院 臺灣桃園地方法院           （本欄空白）      （本欄空白）  案    號 107 年度壢簡字第1688號      （本欄空白）      （本欄空白）  判決日期 108 年5 月17日      （本欄空白）      （本欄空白） 確  定 判  決 法    院 臺灣桃園地方法院      （本欄空白）      （本欄空白）  案    號 107 年度壢簡字第1688號      （本欄空白）      （本欄空白）  判決日期 108 年8 月19日      （本欄空白）      （本欄空白） 備            註  臺灣桃園地方檢察署108 年度執字第13099 號      （本欄空白）      （本欄空白）